臺灣高等法院刑事判決
108年度上易字第2089號
上  訴  人  
即  被  告  甲○○



上列上訴人因違反保護令案件，不服臺灣新北地方法院108年度
易字第509號，中華民國108年9月12日第一審判決（起訴案號：
臺灣新北地方檢察署107年度偵字第34667號），提起上訴，本院
判決如下：
    主  文
上訴駁回。
甲○○緩刑貳年，緩刑期間付保護管束，並應於本判決確定之日起
壹年內，完成拾貳小時之法治教育課程。 
    事  實
一、甲○○與乙○○前為同居之男女朋友，2人具有家庭暴力防治法
    第3條第2款所定曾有同居關係之家庭成員關係，且乙○○先前
    因遭甲○○為家庭暴力行為，乃向原審家事法庭聲請核發民事
    通常保護令，經原審家事法庭於民國107年8月31日核發107
    年度家護字第610號民事通常保護令（下稱本案通常保護令
    ），裁定甲○○不得對乙○○為騷擾、通信之聯絡行為，該保護
    令有效期間為2年，經甲○○提起抗告，再經原審家事法庭於1
    08年3月27日裁定抗告駁回而確定。詎甲○○於107年9月10日
    收受本案通常保護令，並於同月13日經警方告知而知悉本案
    通常保護令之內容，其後雖有提起抗告而由原審家事法庭審
    理中，然仍於本案通常保護令之有效期間內
    ，基於違反保護令之接續犯意，先後於107年10月1日10時17
    分許、同日11時5分許，在其○○縣○○鎮○○0000號之住處內，
    以其所使用之門號0000000000號行動電話傳送：「老公是深
    愛著妳的，之前看妳不眠不休的拼命加班工作，老公就一再
    反對，妳就是不聽，試問：妳自己身體都已經累出病來了，
    骨頭時常會移位，雙腳水腫，不趁現在讓老公把妳的身體調
    養好，老了帶著痼疾，妳要怎麼辦？妳能經得起那種病魔纏
    身的痛苦嗎?笨頭芳：妳是老公惟一的心頭肉，老公能再這
    樣眼睜睜的看妳這樣不知愛惜自己身體的生活嗎?回來吧!身
    受這次事件後，希望妳能覺醒，定下心來讓老公好好照顧妳
    的一生，設法把妳的身體調養好…」、「為了這份愛，為了
    妳的身體，盡管我再如何地暴走，我乃不忍心去對妳施暴，
    否則那天妳早已經不知怎麼樣了，妳還不能體會嗎？妳還不
    知道珍惜嗎…」等內容之簡訊（下稱本案簡訊），至乙○○所
    使用之門號0000000000號行動電話，以上開方式對乙○○為騷
    擾、通信之聯絡行為，而違反本案通常保護令。嗣因乙○○於
    107年10月1日某時許，在其新北市土城區住處（地址詳卷）
    閱覽上開簡訊並報警處理，始悉上情。
二、案經乙○○訴由新北市政府警察局土城分局報告臺灣新北地
    方檢察署檢察官偵查起訴。
    理  由
壹、證據能力部分
    按被告以外之人於審判外之陳述，雖不符刑事訴訟法第159
    條之1至第159條之4之規定，而經當事人於審判程序同意作
    為證據，法院審酌該言詞陳述或書面陳述作成時之情況，認
    為適當者，亦得為證據。又當事人、代理人或辯護人於法院
    調查證據時，知有第159條第1項不得為證據之情形，而未於
    言詞辯論終結前聲明異議者，視為有前項之同意，同法第15
    9條之5亦有明定。查本件檢察官、被告就本判決下列所引被
    告以外之人於審判外陳述之證據能力均不予爭執，迄至言詞
    辯論終結，亦未對該等證據之證據能力聲明異議，本院審酌
    該些供述證據作成時，核無違法取證或其他瑕疵，認為以之
    作為本案之證據屬適當，自有證據能力。其餘資以認定被告
    犯罪事實之非供述證據，均查無違反法定程序取得之情形，
    依刑事訴訟法第158條之4反面規定，亦具證據能力。
貳、實體部分
一、認定犯罪事實所憑之證據及理由：
    訊據上訴人即被告（下稱被告）固坦承有於上述時、地先後
    發送上開簡訊予告訴人之行為，惟矢口否認有何違反本案通
    常保護令之犯行，於原審及本院先後辯稱：當時告訴人使用
    的門號是空號，我是為測試手機功能才會發訊息給告訴人，
    並沒有違反保護令之故意；針對原審所核發之保護令，我有
    提起抗告，在保護令尚未確定前，應該不發生效力云云（見
    本院卷第105、124頁）。經查：
  ㈠被告與告訴人前為同居之男女朋友，2人具有家庭暴力防治法
    第3條第2款所定曾有同居關係之家庭成員關係，嗣因被告對
    告訴人有家庭暴力行為，經原審家事法庭於107年8月31日核
    發本案通常保護令，裁定被告不得對告訴人為騷擾、通信之
    聯絡行為，該保護令有效期間為2年，被告業於107年9月10
    日收受本案通常保護令，並於同月13日經警方告知而知悉本
    案通常保護令之內容，仍於107年10月1日10時17分許、同日
    11時5分許，以其所使用之門號0000000000號行動電話，先
    後傳送本案簡訊至告訴人所使用之門號0000000000號行動電
    話等節，業據被告坦承不諱，並經證人即告訴人於警詢及偵
    查中證述明確，復有本案簡訊翻拍畫面、本案通常保護令影
    本、原審家事法庭送達證書影本、嘉義縣警察局布袋分局10
    7年9月13日嘉布警一字第1070012898號函暨所附之嘉義縣警
    察局布袋分局保護令執行紀錄表影本、保護令執行紀錄表影
    本各1份附卷可稽（見偵卷一第11、21頁、原審107年度家護
    字第610號卷第575至580、583、595至599頁），此部分事實
    均堪認定。
  ㈡又告訴人所使用之門號0000000000號行動電話，係於106年3 
    月5日開始申請使用，僅於107年10月31日更換電信系統，嗣
    於108年4月9日始更換號碼而使用迄今等節，有原審依職權
    調取之台灣大哥大資料查詢及通聯調閱查詢單各1紙在卷可
    參（見原審卷第27、29頁），據此可知被告於107年10月1日
    傳送本案簡訊至告訴人所使用之上開門號時，該門號之狀態
    仍為正常使用中，亦未更換門號之號碼，並無被告所稱「空
    號」之情形，況被告曾先後於107年9月2日、同月7日、同月
    8日至10日多次撥打電話及傳送簡訊至告訴人上開門號，且
    為確認告訴人之近況及所在，於同月20日傳送「另一隻0000
    000000。一直在成衣廠工作」訊息予他人等節，有告訴人所
    提出之通聯紀錄、通訊軟體對話內容及簡訊翻拍畫面各1份
    在卷可佐（見偵卷二第15、27、57至63頁），由上可見被告
    應係知悉上開門號0000000000號行動電話仍為告訴人所使用
    中，始於107年9月間接連致電及傳送簡訊至告訴人所使用之
    上開門號，並委請他人藉該門號查詢告訴人之消息甚明。準
    此，足認被告辯稱係因告訴人所使用之門號0000000000號行
    動電話為空號，其為測試行動電話始傳送本案簡訊至告訴人
    所使用上開門號云云，顯為事後卸責推諉之詞，不足採信，
    被告應係基於違反保護令之犯意而故意發送本案簡訊予告訴
    人一節，至為明確。
  ㈢至家事事件法第82條第1項固規定：「裁定，除法律別有規定
    外，於宣示、公告、送達或以其他適當方法告知於受裁定人
    時發生效力。但有合法之抗告者，抗告中停止其效力。」
    ，惟按民事保護令事件為丁類事件，除別有規定外，適用本
    編之規定；保護令之程序，除本章別有規定外，適用家事事
    件法有關規定。又按關於保護令之裁定，除有特別規定者外
    ，得為抗告；抗告中不停止執行，家事事件法第3條第4項第
    13款、第74條及家庭暴力防治法第20條亦分別定有明文，觀
    諸上開規定可知，家庭暴力防治法第20條第2項業已明定關
    於保護令之裁定，於抗告中不停止執行，自應優先適用，被
    告猶執詞主張：針對原審所核發之保護令，我有提起抗告，
    在保護令尚未確定前，應該不發生效力云云，顯然係對於上
    揭法律規定有所誤解，難認可採，是被告於本案通常保護令
    之有效期間內，傳送本案簡訊予告訴人而為騷擾、通信之聯
    絡行為，當已違反本案通常保護令無訛。
  ㈣再按家庭暴力防治法第2條第4款規定之騷擾，係指任何打擾
    、警告、嘲弄或辱罵他人之言語、動作或製造使人生畏怖之
    行為，使他人因而產生不快、不安之感受（本院暨所屬法院
    99年法律座談會刑事類提案第9號研討結果參照），而依告
    訴人於偵查中所證稱：我認為被告所傳送的本案簡訊已經構
    成騷擾，因為我沒辦法再看到這個人的簡訊，就是討厭這個
    人，不然不會去聲請保護令等語（見偵卷一第66頁），足認
    被告發送本案簡訊予告訴人，已使告訴人產生不快之感受，
    自屬對告訴人之騷擾行為甚明。
  ㈤綜上所述，被告前揭所辯，均無可憑採，本案事證明確，被
    告上開違反保護令之犯行洵堪認定，應依法論科。
二、論罪：
    核被告所為，係犯家庭暴力防治法第61條第2款之違反保護
    令罪。被告先後傳送本案簡訊而對告訴人為騷擾、通信之聯
    絡行為，發送時間相距甚近，手法相同，侵害告訴人之同一
    法益，各行為之獨立性尚屬薄弱，依一般社會健全觀念，難
    以強行分開，在刑法評價上，以視為數個舉動之接續施行，
    合為包括之一行為予以評價，較為合理，應論以接續犯之包
    括一罪。
三、維持原判決及駁回上訴之理由
  ㈠原審經審理結果，認被告罪證明確，因而適用家庭暴力防治
    法第61條第2款，刑法第11條前段、第41條第1項前段等規定
    ，並審酌被告明知本案通常保護令禁止其對告訴人為騷擾、
    通信之聯絡行為，竟漠視該保護令而為本案犯行，顯然有違
    於家庭暴力防治法及該保護令之本旨，其自我情緒管理能力
    及尊重他人身體法益之法治觀念亦待加強，固值非難，兼衡
    被告本案所為對告訴人所造成之影響程度，暨被告之犯罪動
    機、目的、手段、智識程度、生活狀況及犯後否認犯罪，且
    迄未與告訴人達成和解，無從依其犯後態度科處較輕之刑等
    一切情狀，量處有期徒刑2月，併諭知如易科罰金，以新臺
    幣1千元折算1日之標準。復說明：至門號0000000000號行動
    電話，雖為被告所有供本案犯罪所用之物，然因非違禁物，
    且未經扣案，為免日後執行之困難，爰不併予宣告沒收，附
    此敘明。經核其認事用法洵無違誤，量刑亦屬妥適。
  ㈡被告上訴否認犯行，並請求從輕量刑云云，惟被告所辯各節
    ，均無可採，業經本院論述如前，又按刑事審判旨在實現刑
    罰權分配正義，故法院對有罪被告科刑，應符合罪刑相當原
    則，使輕重得宜，罰當其罪，以契合社會法律感情，此所以
    刑法第57條明定科刑時應審酌一切情狀，尤應注意該條所列
    10款事項以為科刑輕重之標準，俾使法院就個案量刑，能斟
    酌至當。「量刑輕重係屬事實審法院得依職權自由裁量事項
    ，苟已斟酌刑法第57條各款所列情狀而未逾越法定刑度，不
    得遽指為違法」（最高法院98年台上字5002號判決意旨參照
    ）。
    本件原判決於量刑時業已基於行為人責任基礎，詳予斟酌刑
    法第57條各款所列情狀，而為刑之量定，原判決量刑既未逾
    越法定刑度，亦未濫用自由裁量權限，自無違法之可言。被
    告上訴仍執前詞，指摘原判決不當，求判輕刑，難認有理由
    。從而，本件被告之上訴，核無理由，應予駁回。
四、是否宣告緩刑之說明：
  ㈠行為經法院評價為不法之犯罪行為，且為刑罰科處之宣告後
    ，究應否加以執行，乃刑罰如何實現之問題。依現代刑法之
    觀念，在刑罰制裁之實現上，宜採取多元而有彈性之因應方
    式，除經斟酌再三，認確無教化之可能，應予隔離之外，對
    於有教化、改善可能者，其刑罰執行與否，則應視刑罰對於
    行為人之作用而定。倘認有以監禁或治療謀求改善之必要，
    固須依其應受威嚇與矯治之程度，而分別施以不同之改善措
    施（入監服刑或在矯治機關接受治療）；反之，如認行為人
    對於社會規範之認知並無重大偏離，行為控制能力亦無異常
    ，僅因偶發、初犯或過失犯罪，刑罰對其效用不大，祇須為
    刑罰宣示之警示作用，即為已足，此時即非不得緩其刑之執
    行，並藉違反緩刑規定將入監執行之心理強制作用，謀求行
    為人自發性之改善更新。而行為人是否有改善之可能性或執
    行之必要性，固係由法院為綜合之審酌考量，並就審酌考量
    所得而為預測性之判斷，但當有客觀情狀顯示預測有誤時，
    亦非全無補救之道，法院仍得在一定之條件下，撤銷緩刑（
    刑法第75條、第75條之1 ），使行為人執行其應執行之刑，
    以符正義。由是觀之，法院是否宣告緩刑，有其自由裁量之
    職權，祇須行為人符合刑法第74條第1 項所定之條件，法院
    即得宣告緩刑，與行為人犯罪情節是否重大，是否坦認犯行
    並賠償損失，並無絕對必然之關聯性（最高法院102 年度台
    上字第4161號判決意旨參照）。
  ㈡經查，被告前雖曾因故意犯偽證、恐嚇等罪，經法院各判處
    有期徒刑4月、2月確定，嗣經臺灣高等法院臺南分院以97年
    度聲減字第214號裁定減刑，併定其應執行刑為有期徒刑3月
    確定，而受有期徒刑之宣告，惟已於98年3月23日執行完畢
    ，其於執行完畢後5年內未曾因故意犯罪受有期徒刑以上刑
    之宣告，有本院被告前案紀錄表在卷可稽（見本院卷第39至
    43頁）。
    被告於本件犯後雖對是否構成犯罪仍有所爭執，然對於所為
    之客觀事實始終全然坦承不諱，並於本院審理時當庭表示其
    已知錯（見本院卷第131頁），深表悔悟，其因感情因素一
    時失慮致犯本罪，所留簡訊內容均為關心告訴人之言詞，堪
    認被告之惡性尚非重大，本院綜合全案情節及考量上情，認
    被告經此偵審程序教訓，當知所警惕，信無再犯之虞，認所
    宣告之刑以暫不執行為適當，依刑法第74條第1項第2款之規
    定，諭知緩刑2年，以勵自新。
    另為深植被告守法觀念，記取本案教訓，確切明瞭其行為之
    不當與所生危害，爰依刑法第74條第2項第8款規定，命被告
    應於本判決確定之日起1年內，完成12小時之法治教育課程
    ，並依刑法第93條第1項第2款規定，諭知於緩刑期間付保護
    管束，以促其於緩刑期間徹底悔過。
    又被告上揭所應負擔之義務，乃緩刑宣告附帶之條件，依刑
    法第75條之1第1項第4款之規定，違反上開負擔情節重大，
    足認原宣告之緩刑難收其預期效果，而有執行刑罰之必要者
    ，得撤銷上開緩刑之宣告，附此說明。
據上論斷，應依刑事訴訟法第368條，刑法第74條第1項第2款、
第2項第8款、第93條第1項第2款，判決如主文。
本案經檢察官王江濱提起公訴，檢察官陳昱旗到庭執行職務。
中    華    民    國    109    年    1    月    21    日
                  刑事第二十三庭審判長法  官  李釱任
                                      法  官  梁耀鑌
                                      法  官  連育群
以上正本證明與原本無異。
不得上訴。
                                      書記官  廖紫喬
中    華    民    國    109   年    1     月    21    日
附錄：本案論罪科刑法條全文
家庭暴力防治法第61條
違反法院依第 14 條第 1 項、第 16 條第 3 項所為之下列裁定
者，為本法所稱違反保護令罪，處 3 年以下有期徒刑、拘役或
科或併科新臺幣 10 萬元以下罰金：
一、禁止實施家庭暴力。
二、禁止騷擾、接觸、跟蹤、通話、通信或其他非必要之聯絡行
    為。
三、遷出住居所。
四、遠離住居所、工作場所、學校或其他特定場所。
五、完成加害人處遇計畫。